【裁判字號】    88,家訴,117
【裁判日期】    890201
【裁判案由】    確認婚姻不成立
【裁判全文】
臺灣台北地方法院民事判決  八十八年家訴字第一一七號
    原      告  乙○○
    被      告  甲○○
右當事人間確認婚姻不成立事件，本院判決如左：
    主    文
確認原告與被告之婚姻不成立。
訴訟費用由被告負擔。
    事    實
甲、原告方面：
壹、聲明：如主文所示。
貳、陳述：
一、按結婚應有公開之儀式及二人以上之証人，結婚不具備以法定方式者為無效，民法第九
    百八十二條第一項及同法第九百八十八條第一項定有明文。
    原告與被告於民國  (下同)八十七年七月二十四日，因情投意合，經雙方家長同意舉行
    訂婚儀式，並約定日後舉行結婚，惟直至兩造之子女出生後，為辦理出生登記，由原告
    於結婚証書上填寫名字，乃委請之弟黃俊仁、朋友姚培倫於結婚証書上之見証人欄上蓋
    章後，即在同年十二月二十七日向台北中山戶政事務所辦理結婚之登記，並無舉行結婚
    之儀式。為此訴請確認兩造之婚姻不成立。
參、證據：提出戶口名簿影本、結婚証書影本、戶籍謄本等件為證，並聲請訊問証人黃俊仁
、姚培倫、黃教輝。
乙、被告方面：
壹、聲明：同意原告之請求。
貳、陳述：兩造有訂婚，本想經濟好時再辦理結婚之儀式，後來並未結婚，當時結婚証書是
    直接找人來蓋章而已，沒有結婚之行為，結婚証書上見証人黃俊仁是原告之弟，姚培倫
    是被告之友人，黃教輝是原告之父親，劉妙姍是原告之母親，我們都是向他們拿印章在
    結婚証書上蓋章而已。兩造之間確實並無結婚之行為。
           理      由
一、按結婚，應有公開之儀式及二人以上之證人；經依戶籍法為結婚之登記者，推定其已結
    婚，民法第九百八十二條定有明文。兩造曾依戶籍法為結婚登記，有戶籍登記簿謄本為
    證，固可推定其已結婚，然若有證據以資證明其未有公開之儀式及二人以上證人之法定
    結婚要件時，非不得推翻其推定。(參最高法院84年度台上字第829號判決。)又男女婚
    姻須經雙方合意，尤須經過一定之婚姻儀式方能認為合法成立，否則縱已同居，法律上
    仍不發生婚姻之效力。(參最高法院18年度上字第2072號判例)。
二、原告主張原告與被告於民國  (下同)八十七年七月二十四日，因情投意合，經雙方家長
    同意舉行訂婚儀式，並約定日後舉行結婚，惟直至兩造之子女出生後，為辦理出生登記
    ，由原告於結婚証書上填寫名字，乃委請之弟黃俊仁、朋友姚培倫於結婚証書上之見証
    人欄上蓋章後，即在同年十二月二十七日向台北中山戶政事務所辦理結婚之登記，並無
    舉行結婚之儀式，為此訴請確認兩造之婚姻不成立等情。被告對原告之主張亦自認不諱
    ，並稱：兩造有訂婚，本想經濟好時再辦理結婚之儀式，後來並未結婚，當時結婚証書
    是直接找人來蓋章而已，沒有結婚之行為，結婚証書上見証人黃俊仁是原告之弟，姚培
    倫是被告之友人，黃教輝是原告之父親，劉妙姍是原告之母親，我們都是向他們拿印章
    在結婚証書上蓋章而已，兩造之間確實並無結婚之行為語。而証人即結婚証書上之見証
    人黃俊仁 (原告之弟) 証稱：八十七年七月二十四日兩造在台北市○○街一個廟，不是
    結婚，是訂婚儀式，後來沒有結婚，簽名是原告簽的，印章是証人拿給原告蓋的，那時
    乙○○有懷孕等語。証人姚培倫即被告之友人証稱：八十七年八月間訂婚，地點靠近松
    山機場那邊一個廟那裡訂婚，後來他們有無結婚，証人去當兵了我不知道，他們有告訴
    証人他們結婚，証人同意他們蓋証人印章等情。証人黃教輝即原告之父亦到庭証稱他們
    有訂婚，說以後再辦結婚，後來沒有結婚，結婚証書是他們寫好叫証人拿印章去給他們
    蓋等語。堪信原告主張為真實。從而原告訴確認兩造之婚姻不成立，為有理由，應予准
    許。
三、據上論結，原告之訴為有理由，依民事訴訟法第七十八條，判決如主文。
中        華        民        國   八十九   年      二       月      一       日
                                      家事法庭法      官  游婷麟
右為正本係照原本作成
如對本判決上訴須於判決送達後二十日內向本院提出上訴狀
中        華        民        國   八十九   年      二       月      三       日
                                              法院書記官  范國燥


司法院資訊處製作；財團法人民間司法改革基金會備份。
